【裁判字號】    89,易,118
【裁判日期】    901023
【裁判案由】    詐欺
【裁判全文】
臺灣士林地方法院刑事判決            八十九年度易字第一一八號
    公  訴  人  臺灣士林地方法院檢察署檢察官
    被      告  丙○○○
    選任辯護人  張  權律師
                方文君
右列被告因詐欺案件，經檢察官提起公訴（八十八年度偵續字第一０四號），本院判
決如左：
    主  文
丙○○○無罪。
    理  由
一、公訴意旨如附件起訴書所載。
二、按刑法上之詐欺罪，係以行為人意圖為自己或第三人不法之所有，以詐術使人陷
    於錯誤而將本人或第三人之物交付為要件，此觀該法第三百三十九條第一項之規
    定即明，若行為人並無施用詐術，且相對人未陷於錯誤，則尚與刑法上之詐欺罪
    有間，自難遽以該罪相繩。訊據被告丙○○○，固坦承於右開時間、地點，出售
    上開機械式停車位予告訴人之事實，惟堅決否認涉有詐欺罪嫌，辯稱：該「公園
    學府」大樓原本只有設計九個平面式停車位，但因有四十二戶停車位數不夠，所
    以才將其中八個改為二十個機械式停車位，當時有將地下樓層的高度自三．二公
    尺更正為四．八公尺，並因而增加施工成本上千萬元，伊並未因增加停車位而得
    利，而建築師於申請變更地下樓層高度時，疏於將平面式停車位併予變更為機械
    式停車位，加上當時法令對於機械式停車位之規範並不明確，除了鼓勵興建停車
    位外，並有說原則上不予取締，目前又認為未經申請變更屬違建，此實令建商無
    所適從，況告訴人等均明知所購買者為機械式停車位，而伊所交付者亦為機械式
    停車位，機械式停車位一個新台幣（下同）六十萬到六十五萬元，但平面式停車
    位一個要一百二十萬元，足見伊並未詐騙他們，現在只要所有住戶配合同意，即
    可申請變更地下室停車空間使用執照，但告訴人不願配合用印，目前才無法變更
    ，並非伊不願變更補正。且告訴人當初購買時是由廣告公司負責銷售，伊當時並
    未強調此為合法的機械式停車位，至於後來有住戶要求合法停車位證明，是代書
    處理的，伊並不知情。此機械式停車位目前雖經台北縣政府命令限期拆除，但此
    是承辦人員不熟悉當時法令所致，現在仍是不會被拆等語。經查：
（一）告訴人戊○○、乙○○、丁○○、甲○○、曾小艷、己○○、庚○○等人，均
      自承當初向金寶座公司購買的為機械式停車位，且所交付的也是機械式停車位
      ，並有房屋買賣合約書、土地買賣合約書影本各五份、車位合約書、停車位買
      賣契約書影本各一份在卷可稽。且於八十一年間購買停車位之告訴人戊○○、
      乙○○、丁○○、甲○○、曾小艷等人，均自承購買停車位時，因為還沒有蓋
      好，並沒有特定要買那一個，是最後才去選的，買的時後沒有說共要蓋幾個停
      車位等語，而八十四年三月間及八十七年三月間購買停車位之己○○、庚○○
      均指稱：買時停車位已蓋好，看的時候停車位與伊購買時是一樣的等語，足見
      被告所交付的確為告訴人當初所買受之機械式停車位。而依卷附八十一汐建字
      第五三０號建築執照及八十二汐使字第一二三七號使用執照影本，可見該大樓
      之地下樓層係防空避難室兼停車場，而實際上亦供停車場使用，並無違法使用
      之情形。
（二）再者，被告辯稱為增設此機械式停車位，有將原地下樓層之高度自三．二公尺
      提高至四．八公尺，於八十五年二月間向台北縣政府工務局辦理變更登記，並
      經台北縣政府工務局於八十五年二月十四日以北工使字第一七八九號核准就地
      下室之高度更正為四．八公尺，此有上開文號公文影本、台北縣工務局八十八
      年七月二十日八八北工使字第Ｂ─六六０四號函各一份在卷可參，而該「公園
      學府」大樓地下樓層原本高度三．二公尺，並經取得建築執照及使用執照，設
      計上本已符合規定，若非要興建上、下機械式停車位，被告實無無端提高地下
      樓層高度之必要，足見被告辯稱變更地下樓層高度，係為配合設置機械式停車
      位乙節，應足堪採信，而增加地下樓層之高度達一．六公尺及設置機械式停車
      位，理應會增加施工成本及機械式設備之費用，被告稱增加樓層高度之成本費
      用即達一千餘萬元，而被告稱平面式停車位一個一百二十萬元（地主宋在庭偵
      查中證稱與建商合建時，分得一個平面式停車位，以一百萬元分給伊的等語，
      見八十八年度偵續字第一０四號卷第五十五頁），機械式停車位一個六十萬至
      六十五萬元，依此計算，被告並未因此增設機械式停車位而獲有何不法利益，
      至於被告另於車道上加蓋之四個機械式停車位並未出售，係分配給地主，目前
      業已拆除，此亦經告訴人自承無誤，是被告此部分亦無獲得何不法利益。足見
      被告增設機械式停車位，並非出於不法所有之意圖，應是考慮住戶欠缺停車位
      勢將不便，並非意在取財甚明。
（三）又本件「公園學府」大樓係於八十一年三月二十五日領得八十一汐建字第五三
      ０號建築執照、於八十二年十月九日領得八十二汐使字第一二三七號使用執照
      ，有上開執照影各一份在卷可參，即興建此機械式停車位之時間在八十二年間
      。台北市政府工務局建築管理處曾於八十一年三月三日以北市工建照字第一五
      四二一號函稱：「由於機械式停車位之種類、使用方式繁多，在一定空間內並
      無法規定最高只能設置幾個停車位，而以能達到停車使用目的為原則。」，有
      該函文一紙附卷可參，故依建築技術規則施工篇第五十七條規定，至少應設置
      停車位個數，此為法定應設置最低標準，而非最高上限，故只要不動產空間及
      使用合乎建築技術規則之規定即可聲請設置，並無僅能設置多少停車位之規定
      ；又台北市政府工務局建築管理處於八十二年六月十二日以北市工建（使）字
      第一五○○四號函稱：「本案依．．．使用執照地下二層核准用途為防空避難
      室兼停車場原核定為雙層機械式停車架三個共五台停車位及一台預備停車位後
      擅自變更為十二個停車位使用，因未向本處申請變更設計故無法審核是否依有
      關法令設置，本案在不妨礙防空避難室之使用及停車位之進出使用情形下本處
      原則上不予取締」，有該函文一紙在卷可按，是於八十二年間行政機關對於未
      申請變更設計之機械式停車位管理原則，只要在不妨礙防空避難室之使用及停
      車位之進出使用情形下，原則上不予取締，則依此情觀之，被告將原設計之八
      個平面式停車位變更為二十個機械式停車位，縱因行政手續欠缺而有違章使用
      之處，亦屬主管機關之行政管理問題，上開停車位並不因而不能為通常之使用
      （最高法院八十三年台上字第一九三五號民事判決參照）。而本件停車位經人
      檢舉後，台北縣政府於八十七年五月十一日以八七北工使字第Ｂ三九八五號函
      通知應於文到三十日內補行執照，逾期將依強制拆除，有該函文一紙附卷可參
      ，可見此種違規仍得補正，並非一違反即要拆除，益徵此應僅係行政手續之欠
      缺。而補正方法，須符合規定，且所有共有人同意，即可辦理，檢附全體所有
      權人之同意書係補照之必要條件之一，其設置尚須符合建築法相關規定，此有
      台北縣政府八十九年八月三十一日八九北府工使字第三三二四八０號函文可參
      ，可見若告訴人配合辦理，並非無法可補正。
（四）至於告訴人曾小艷、乙○○、戊○○雖均指稱被告於出售該大樓時有稱此機械
      式停車位係合法云云，然曾小艷稱：買屋時，售屋之葉小姐有告知是合法之機
      械式車位等語（見八十八年度偵續字第一０四號卷第二十一頁背面），告訴人
      乙○○稱：伊買車位時，售屋小姐有說他們在申請下面停車位的變更，雖然沒
      有很明確的講要將平面車位變更為機械式的，但他們說平面停車位不夠，要改
      機械式的，他們要申請變更等語，告訴人戊○○指稱：買車位時還沒有蓋好，
      伊當時有問改成機械式停車位是否合法，仲介公司說合法，伊才敢簽約購買的
      等語（見本院九十年七月三十一日訊問筆錄），是告訴人所稱告知合法之人，
      均為現場銷售之人員，且被告為配合興建機械式停車位而將地下樓層高度提高
      ，事後確有為高度之變更登記，已如前述，是被告上開辯解尚非無據。另告訴
      人曾小艷、己○○所提出之「證明書」，內容固載明所購得之停車位是合法之
      機械式停車位，然此證明書係於八十七年四月二十七日所出具，被告雖稱完全
      不知情云云，有違常理，然此尚難據以推論被告於八十一年銷售之初，即具有
      不法所有之詐欺犯意。
（五）綜上觀之，本件被告既未施用詐術，告訴人亦非陷於錯誤而交付財物，核被告
      所為，尚與詐欺罪之構成要件有間，此外，本院復查無其他積極證據，足資證
      明被告確有詐欺犯行，不能證明被告犯罪，揆諸前揭說明，爰為無罪之判決。
據上論斷，應依刑事訴訟法第二百九十九條第一項前段、第三百零一條第一項，判決
如主文。
本案經檢察官張嘉芬到庭執行職務
中      華      民      國      九十      年      十    月  二十三      日
                                  臺灣士林地方法院刑事第四庭
                                      法  官
右正本證明與原本無異。
如不服本判決，應於判決送達後十日內，向本院提出上訴狀。
                                      書記官
中      華      民      國      九十      年              月            日


司法院資訊處製作；財團法人民間司法改革基金會備份。
